【裁判字號】    91,保險,139
【裁判日期】    920819
【裁判案由】    損害賠償
【裁判全文】
臺灣臺北地方法院民事判決                        九十一年度保險字第一三九號
    原      告  新光產物保險股份有限公司
    法定代理人  甲○○
    訴訟代理人  林昇格律師
    複  代理人  高宏文律師
    被      告  建恒海運股份有限公司
    法定代理人  乙○○
右當事人間請求損害賠償事件，本院判決如左：
    主    文
被告應給付原告美金貳萬仟玖佰肆拾壹元陸角柒分，及自民國九十一年九月二十日
起至清償日止，按週年利率百分之五計算之利息。
訴訟費用由被告負擔。
本判決於原告以新台幣貳拾捌萬元供擔保後，得假執行。但被告如於假執行程序實施
前以新台幣捌拾壹萬捌仟貳佰零柒元為原告預供擔保，得免為假執行。
    事    實
甲、原告方面：
一、聲明：除假執行擔保金額外，如主文所示。
二、陳述：
（一）訴外人東莞黃江松銓家俬廠自泰國進口家具乙批（下爭系爭貨物）至中國深圳
      鹽田港而委由被告負責運送，惟於運送途中，因被告之船舶「利恆輪」於轉駁
      時發生作業疏失致貨櫃落海嚴重受損，以上各情可由被告所簽發之載貨證券、
      香港海事處之海事紀錄及公證報告可證。被告於運送過程違反海商法第六十二
      條、六十三條之注意義務而致訴外人東莞黃江松銓家俬廠受有貨物損失，被告
      自應就系爭貨物損失負債務不履行之責。此外，系爭貨物乃因被告所選任監督
      之履行輔助人，於運送過程中違反對載運貨物之保存及照管義務而致受損，故
      被告亦應就系爭貨物損失負侵權行為損害賠償之責。
（二）而本件載貨證券之合法持有人東莞黃江松銓家俬廠已將其本於載貨證券得對於
      運送人（即本案被告）所主張之一切權利，讓與訴外人ＣＯＭＭＡＮＤＯＲ
      ＥＮＴＥＲＰＲＩＳＥＳ  ＣＯ．ＬＴＤ，此有權利轉讓證書一份可證。又原
      告乃系爭貨物運輸險之保險人，且原告已依保險契約理賠訴外人ＣＯＭＭＡＮ
      ＤＯＲ  ＥＮＴＥＲＰＲＩＳＥＳ  ＣＯ．ＬＴＤ其因運送事故所受之損害美
      金二萬三千九百四十一元六角七分，原告已依約取得代位求償權並受讓訴外人
      ＣＯＭＭＡＮＤＯＲ  ＥＮＴＥＲＰＲＩＳＥＳ  ＣＯ．ＬＴＤ就系爭貨物所
      得主張之一切損害賠償請求權。茲以本案起訴狀送達被告時為債權讓與之通知
      ，故原告自得依保險法第五十三條及民法債權讓與之規定，請求被告賠償美金
      二萬三千九百四十一點六七元及自起訴狀繕本送達被告之翌日起至清償日止，
      按年利率百分之五計算之利息。
（三）被告雖以系爭貨物係於泰國曼谷交付運送，系爭貨物係於香港因事故而受損，
      又系爭貨物之卸貨港及交付地均在中華人民共和國境內；且原告所主張代位受
      讓之運送契約當事人又為外國法人，故本案適用之準據法並非中華民國法律等
      語為辯。然本案雖屬涉外案件，但依涉外民事法律適用法第六條第一項之規定
      及被告所簽發之載貨證券背面條款第二十七條內容可知，關於被告因債務不履
      行之損害賠償責任應適用中華民國法，故原告本於民法主張上開權利自無不符
      。又關於被告因侵權行為損害賠償之準據法依涉外民事法律適用法第九條規定
      可知，應適用香港法。而香港法中關於侵權行為之規定並無類似我國民法第一
      百八十四條之規定，惟香港侵權行為法上之僱用人責任與我國民法第一百八十
      八條類似，且香港侵權行為法中之僱用人責任係更嚴格之無過失責任，故被告
      自應就系爭貨物損失負侵權行為損害賠償之責。
三、證據：提出載貨證券及其背面條款各一份、駁船船長之海事報告書一份、香港海
    事處之海事紀錄一份、公證報告一份、權利轉讓證書一份、理賠代位收據一份、
    商業發票一份、保險契約一份（以上均影本）為證。
乙、被告方面：被告未於最後言詞辯論期日到場，據其前到場所為聲明、陳述如下：
一、聲明：原告之訴及假執行之聲請均駁回，如受不利判決願供擔保請准宣告免為假
    執行。
二、陳述：系爭貨物係由訴外人東莞黃江松銓家俬廠於泰國曼谷交付運送，相關運送
    契約及提單亦係於泰國訂立簽發，又系爭貨物損害事故係發生於香港，而系爭貨
    物之卸貨港及交付地又均在中華人民共和國境內；而原告所主張代位受讓之原運
    關係，其適用之準據法均非中華民國法律，故原告請求於法顯屬無據。
    理    由
甲、本件被告未於最後言詞辯論期日到場，核無民事訴訟法第三百八十六條所列各款
    情形，乃依原告之聲請，由其一造辯論而為判決。
乙、原告起訴主張：訴外人東莞黃江松銓家俬廠自泰國進口系爭貨物至中國深圳鹽田
    港而委由被告負責運送，惟於運送途中，因被告之船舶「利恆輪」於轉駁時發生
    作業疏失致貨櫃落海嚴重受損，被告於運送過程違反海商法第六十二條、六十三
    條之注意義務而致訴外人東莞黃江松銓家俬廠受有貨物損失，被告自應就系爭貨
    物損害負債務不履行之責。此外，系爭貨物乃因被告所選任監督之履行輔助人，
    於運送過程中違反對載運貨物之保存及照管義務而致受損，故被告亦應就系爭貨
    物損失負侵權行為損害賠償之責，因訴外人東莞黃江松銓家俬廠已將其本於載貨
    證券得對於運送人（即本案被告）所主張之一切權利，讓與訴外人ＣＯＭＭＡＮ
    ＤＯＲ  ＥＮＴＥＲＰＲＩＳＥＳ  ＣＯ．ＬＴＤ，而原告為系爭貨物運輸險之
    保險人，經原告已依保險契約理賠訴外人ＣＯＭＭＡＮＤＯＲ  ＥＮＴＥＲＰＲ
    ＩＳＥＳ  ＣＯ．ＬＴＤ其因運送事故所受之損害美金二萬三千九百四十一元六
    角七分後，原告已依約取得代位求償權並受讓訴外人ＣＯＭＭＡＮＤＯＲ  ＥＮ
    ＴＥＲＰＲＩＳＥＳ  ＣＯ．ＬＴＤ就系爭貨物所得主張之一切損害賠償請求權
    ，原告乃以本案起訴狀送達被告時為債權讓與之通知，並依保險法第五十三條及
    民法債權讓與之規定，請求被告賠償美金二萬三千九百四十一元六角七分及自起
    訴狀繕本送達被告之翌日起至清償日止按年利率百分之五計算之遲延利息各情；
    被告則以：系爭貨物係由訴外人東莞黃江松銓家俬廠於泰國曼谷交付運送，相關
    運送契約及提單亦係於泰國訂立簽發，又系爭貨物損害事故係發生於香港，而系
    爭貨物之卸貨港及交付地又均在中華人民共和國境內，而原告所主張代位受讓之
    原運送契約當事人又為外國法人，由上可知，本案不論依運送契約或侵權行為之
    法律關係，其適用之準據法均非中華民國法律，故原告請求於法顯屬無據各語，
    資為抗辯。
丙、經查：原告起訴主張其為系爭貨物之保險人，其已理賠系爭貨物之權利人ＣＯＭ
    ＭＡＮＤＯＲ  ＥＮＴＥＲＰＲＩＳＥＳ  ＣＯ．ＬＴＤ美金二萬三千九百四十
    一元六角七分，系爭貨物係因被告之損失所致等情，業據原告提出駁船船長之海
    事報告書一份、香港海事處之海事紀錄一份、公證報告一份、權利轉讓證書一份
    、理賠代位收據一份、商業發票一份、保險契約一份（以上均影本）為證，經核
    與其主張相符，應堪信為真實。被告雖辯以：本案準據法並非原告所稱之中華民
    國法律云云，惟查：系爭貨物載貨證券背面第二十七條已載明：「Ｔｈｉｓ  Ｂ
    ｉｌｌ  ｏｆ  ｃｏｎｔｒａｃｔ  ｓｈａｌｌ  ｂｅ  ｇｏｖｅｒｎｅｄ  ｂ
    ｙ  Ｔａｉｗａｎ  Ｌａｗ．．．」等情，既為被告所不爭執，且有原告所提載
    貨證券影本一份在卷可資佐證，應堪認為真實，依此，即可認被告於簽發系爭載
    貨證券時，即已同意以中華民國法律為系爭貨物將來發生糾紛時之準據法，被告
    無視前開條款之明示，抗辯原告不得以中華民國法律為準據法，委無足取。從而
    ，原告依保險法第五十三條代位權之規定，請求被告賠償美金二萬三千九百四十
    一元六角七分，及自九十一年九月二十日（即起訴狀繕本送達被告翌日）起至清
    償日止，按年利率百分之五計算之利息，為有理由，應予准許。
丁、兩造均陳明願供擔保，分別請求宣告假執行或免為假執行，經核均無不合，乃以
    新台幣為單位分別酌定相當之擔保金額予以准許。
戊、據上論結：本件原告之訴為有理由，依民事訴訟法第三百八十五條第一項前段、
    第七十八條、第三百九十條第二項、第三百九十二條，判決如主文。
中      華      民      國    九十二    年      八      月     十九     日
                                  民事第六庭  法  官    詹駿鴻
右為正本係照原本作成
如對本判決上訴，須於判決送達後廿日內向本院提出上訴狀
中      華      民      國    九十二    年      八      月    二十一    日
                                              書記官    官碧玲


司法院資訊處製作；財團法人民間司法改革基金會備份。
